【裁判字號】    91,訴,683
【裁判日期】    920624
【裁判案由】    重利
【裁判全文】
臺灣基隆地方法院刑事判決                          九十一年度訴字第六八三號
    公  訴  人  臺灣基隆地方法院檢察署檢察官
    被      告  乙  ○
右列被告因重利等案件，經檢察官提起公訴( 九十一年度偵字第二八二八號 )，本院
判決如左：
    主      文
乙○共同連續乘他人急迫，貨以金錢，而取得與原本顯不相當之重利，處有期徒刑肆
月，如易科罰金，以參佰元折算壹日。
    事      實
一、乙○曾犯殺人未遂、妨害自由、竊盜、公共危險、妨害兵役等罪及違反麻醉藥品
    管理條例，均經法院判處罪刑確定，現仍假釋中，猶與自稱「陳國」之不詳真實
    姓名成年男子，共同基於獲取重利之概括犯意聯絡，由「陳國」者先在報紙廣告
    欄刊登放款廣告，並留下0000000000號行動電話以供聯絡。民國九十
    一年七月三日，丙○○需款孔急，見該則廣告後，即以電話詢問借款。「陳國」
    乘劉女急迫，同意貸以金錢，並約定借三萬元，以十天為一期，利息為九千元，
    實拿二萬一千元（相當月息九十分）。同日下午四、五時許，「陳國」與乙○同
    至基隆仁二路與劉銘傳路口交付二萬一千元與劉女，而取得與原本顯不相當之重
    利。同月十二日上開借款到期，「陳國」承前概括犯意，以同一方式貸借款項與
    急需用錢之劉女，而於九十二年七月十二日上午十一時許，在上址向劉女取得與
    原本（三萬元）顯不相當之重利即九千元利息。同年七月二十二日借款再次到期
    ，「陳國」復承前概括犯意，以同一方式貸借款項與仍急需用錢之劉女。丙○○
    本應於同日給付九千元利息，然因無力籌措，改於翌日下午四時許，由乙○與「
    陳國」至基隆市○○路中華電信基隆營運處門口，向劉女先收取五千元，並因此
    再次取得與原本顯不相當之重利。嗣因丙○○無力再行籌措該期所餘利息，「陳
    國」者乃以電話恐嚇劉女並要求返還原本（此部分乙○未涉恐嚇，詳理由四部分
    所述），丙○○乃報警處理，經警會同劉女於九十一年七月二十五日十九時許至
    前揭中華電信基隆營運處查獲前往取款之乙○。
二、案經基隆市警察局第三分局報請台灣基隆地方法院檢察署檢察官偵查起訴。
    理      由
一、訊之被告乙○固坦承曾與丙○○碰面二次，惟矢口否認有與「陳國」共同重利之
    犯行，並辯稱：伊從未打電話給丙○○，與劉女碰面是因伊向「陳國」借錢，因
    而順便與「陳國」同去劉女處。九十一年七月二十五日亦為陳國約伊在中華電信
    基隆營運處前見面云云。
二、經查：
  (一)自稱「陳國」之不詳真實姓名成年男子先在報紙廣告欄刊登放款廣告，有剪報影
    本一紙附卷可稽。丙○○因需款孔急，見此廣告而以電話詢問借款，「陳國」即
    乘劉女急迫，而貸以金錢，並約定借三萬元，每十天為一期，利息為九千元先予
    扣除，劉女實拿二萬一千元，自九十一年七月三日起，前後共計三次（其中九十
    一年七月二十三日僅給付五千元），業據丙○○於警訊、檢察官偵查及本院調查
    中結證屬實。該借款三萬元，借期十日，利息即高達九千元，換算月息為百分之
    九十，顯逾民間借貸水準，更超過民法所定年息百分之二十之規定，是其收取與
    原本顯不相當之重利情灼無疑。
  (二)本件最應審究者在於被告究竟有無與「陳國」者有重利之犯意聯絡及行為分擔？
    證人丙○○於檢察官偵查時指稱：伊看報紙打0000000000，自稱陳先
    生男子接電話，過了約二十分鐘，陳先生和被告一起到伊家叫找劉小姐，伊出來
    說這是我家．．．．．他們是用紅色轎車先載伊去文具店影印身分證、戶口名簿
    ．．．．．二人說十天一期；二十三日下午四點左右，在中華電信門口，伊拿五
    千元給二人；．．．．．二十五日被告打伊手機．．．．．，問伊錢是否準備好
    了，伊說只有三千元，他罵伊三字經（偵查卷第二五頁反面二六頁）；本院調查
    中則指稱：伊看過陳先生及被告，伊要借錢，他們二人一起到伊家，是向二人借
    錢．．．．．．，伊打電話借錢．．．．，後來他們兩人到伊家，看伊家情形說
    可以借錢（本院九十二年一月二十一日筆錄）朋各等語。而被告於檢察官初訊（
    九十一年七月二十六日）時亦供稱：伊見過丙○○二次，第一次正確時間伊不記
    得，伊朋友開車，伊坐在後座，他說有事情要與朋友講，開車到基隆，陳先生停
    在路邊，把她帶上車，他們之間好像有金錢糾紛，講完後劉小姐即下車，第二次
    在二、三天前，他沒有開車，叫伊騎車載伊到基隆電信局，他下車與劉小姐見面
    ，伊還在坐在機車上，講完後即將他載走（偵查卷第十二頁反面至十三頁）；本
    院審理中被告亦供承：七月三日及七月二十三日與陳國至基隆，並於七月三日與
 劉小姐碰面，七月二十三日則未下車（本院九十二年三月四日筆錄）各等詞，是
    被告偕同「陳國」與丙○○見面二次之事實應甚明確。被告於九十一年七月二十
    五日十九時許，在基隆市○○路中華電信基隆營運處為警逮捕，亦為警員潘和榮
    ，甲○○結證在卷（本院九十二年三月四日、三月二十五日筆錄）。被告如僅係
    向「陳國」借款者，何需於「陳國」放貸與丙○○時同車前往，並一道影印身分
    證件，收取利息時復再同往？更何況被告於檢察官偵查中供承：伊在送貨，本來
    想向陳國借錢做生意，但未談攏（偵查卷第十三頁）等情，既未與「陳國」者談
    妥借款，又何來因向「陳國」借款而同進同出，甚且以機車載送之說？本院復參
    諸被告自承其手機為0000000000號，而「陳國」之手機則為0000
    000000號（本院九十一年十二月三十一日筆錄），經檢察官調取其間雙向
    通聯紀錄，上開電話於九十一年七月三日起至七月二十二日、二十五日止，均有
    多次通話，其基地台地址亦大多在基隆地區，有雙向通聯紀錄在卷可按（偵查卷
    第五十至七十四頁），益見其與「陳國」者往來密切，且率皆於基隆地區活動甚
    明。被告既與「陳國」在基隆地區活動，又於丙○○借款伊始同至劉女住處，收
    取利息時復載送「陳國」同往，更在中華電信基隆營運處前等候劉女，其與「陳
    國」就本件重利犯行間顯有犯意聯絡及行為分擔。
  (三)綜上諸情參互以觀，被告所辯核屬卸責之詞，不足採信，犯行堪以認定，應依法
    論科。
三、查被告夥同「陳國」之不詳真實姓名成年男子，於右揭時地，乘被害人急迫而貸
    以金錢，並收取與原本顯不相當之重利，核其所為，係犯刑法第三百四十四條之
    重利罪。其與「陳國」間有犯意聯絡及行為分擔，應論以共同正犯。渠等先後犯
    行，時間緊接，犯罪構成要件相同，顯係基於概括犯意為之，為連續犯，依法以
    一罪論並加重其刑。爰審酌其有如事實欄所載犯罪紀錄，此有台灣高等法院全國
    被告前案紀錄表存卷可參，足徵其素行不端，犯罪對社會及被害人所生危害非輕
    ，並其犯罪後態度等一切情狀，量處如主文所示之刑，及諭知易科罰金之折算標
    準示懲。扣案之空白本票二紙及行動電話二支既非違禁物，亦不能證明直接供本
    件犯罪所用或供犯罪預備之用，毋庸諭知沒收，併此明。
四、公訴意旨另以：被告乙○於九十一年七月二十三日，與「陳國」意圖為自己不法
    所有，基於共同恐嚇取財之犯意，由乙○以：若不於同年月二十五日晚上七時前
    交付七千元，便要讓妳吃不下，睡不著等語向丙○○恐嚇取財，致其心生畏懼。
    至二十五日下午五時許，乙○又撥打丙○○行動電話問其是否已將錢準備好，丙
    ○○表示只有三千元，乙○即與「陳國」口出穢言嚇稱：若屆時沒讓其拿到七元
    ，便要至丙○○家中砸毀物品，叫丙○○小心一點，試試看等語，並命劉屆時連
    同本金三萬元一起送至中華電信基隆營運處清償，為劉女報警處理，因認乙○亦
    涉有恐嚇取財未遂罪嫌。
五、本院查：
  (一)刑法第三百四十六條第三項第一項恐嚇取財未遂罪之構成，以行為人主觀上有不
    法所有意圖及恐嚇之故意，客觀上實行恐嚇行為（但未取得財物）始克相當。本
    件被告既如前述認定，與「陳國」間就「重利」犯行有犯意聯絡及行為分擔，則
    其欲索取放貸債權之行為，即難遽認主觀上有何不法所有意圖。
  (二)告訴人之指訴本不得作為有罪判決之唯一證據，仍需有其他證據證明告訴人之指
    訴與事實相符，始得採為認定事實之依據。本件恐嚇之內容除據丙○○片面指證
    外，並無其他佐證足以證明確與事實相符（此與前述重利部分有其他補強證據者
    並不相同），更何況丙○○於本院調查中結證稱：恐嚇的是陳先生等詞，與其於
    警偵訊中之指訴尤有出入，自難憑此前後不一之片面指證遽為犯罪事實之認定。
  (三)此外，復查無其他積極事證足以確切證明被告有此部分恐嚇取財未遂犯行，而公
    訴人認與前揭論罪科刑部分有牽連犯之裁判上一罪關係，故不另為無罪之諭知。
據上論斷，應依刑事訴訟法第二百九十九條第一項前段、刑法第二十八條、第五十六
條、第三百四十四條、第四十一條第一項、罰金罰鍰提高標準條例第一條前段、第二
條判決如主文。
本案經檢察官熊南彰到庭執行職務。
中      華      民      國      九十二      年    六      月    二十四  日
                              臺灣基隆地方法院刑事第二庭
                                      法  官  邱  志  平
右正本證明與原本無異。
對於本件判決如有不服，應於收受送達後十日內，向本院提出上訴狀，上訴於臺灣高
等法院，並按他造當事人之人數附具繕本。
                                      書記官  彭  淑  芳
中      華      民      國      九十二      年    六      月    二十六  日
附錄論罪法條
刑法第三百四十四條：
乘他人急迫、輕率或無經驗，貸以金錢或其他物品，而取得與原本顯不相當之重利者
，處一年以下有期徒刑、拘役或科或併科一千元以下罰金。


司法院資訊處製作；財團法人民間司法改革基金會備份。
